【裁判字號】    98,易,400
【裁判日期】    981231
【裁判案由】    竊盜
【裁判全文】
臺灣嘉義地方法院刑事判決               98年度易字第400號
公  訴  人  臺灣嘉義地方法院檢察署檢察官
被      告  甲○○
上列被告因竊盜案件，經檢察官提起公訴（97年度偵字第8101號
），本院判決如下：
    主  文
甲○○犯竊盜罪，處有期徒刑肆月；又犯攜帶兇器毀壞安全設備
竊盜罪，處有期徒刑捌月，扣案之破壞剪壹支，沒收。應執行有
期徒刑拾月，扣案之破壞剪壹支，沒收。
    犯 罪 事 實
一、甲○○意圖自己不法所有，分起竊盜及加重竊盜之犯意，而
    為下列行為：(一)於民國97年10月9日凌晨1、2時間某時，
    駕駛車牌號碼S2-7189號自用小貨車，至嘉義縣水上鄉○○
    段39-21 -1地號戊○○所有之工寮處，徒手竊取戊○○所有
    放置在上揭工寮之小花盆2個、鐵條8支及鐵柱1支，得手後
    離去。(二)於97年11月12日凌晨1至2時間某時，駕駛上開車
    輛，至前揭工寮處，持客觀上具有危險性足供兇器使用之破
    壞剪1支，將戊○○甫設置在上揭工寮周遭之安全設備鐵絲
    網剪破後，竊取戊○○所有放置在上揭工寮內之大花盆1個
    ，得手後離去。嗣經警循線於97年11月18日上午11時30分許
    ，在臺南縣白河鎮虎山里73之4號前，查獲扣得甲○○所竊
    得之上揭小花盆1個、鐵條8支、鐵柱1支（已發還戊○○）
    及雨鞋1雙、破壞剪1支，並於同日中午12時10分許，在臺南
    縣白河鎮仙草里岩前28號前，查獲扣得甲○○所竊得之上揭
    小花盆1個（已發還戊○○）。
二、案經戊○○訴由嘉義縣政府警察局移送臺灣嘉義地方法院檢
    察署檢察官偵查起訴。
    理  由
壹、程序部分：
一、按司法警察官或司法警察逮捕被告、犯罪嫌疑人或執行拘提
    、羈押時，雖無搜索票，得逕行搜索其身體、隨身攜帶之物
    件、所使用之交通工具及其立即可觸及之處所，刑事訴訟法
    第130條定有明文。再按因持有兇器、贓物或其他物件，或
    於身體、衣服等處露有犯罪痕跡，顯可疑為犯罪人者，以現
    行犯論；現行犯，不問何人得逕行逮捕之，刑事訴訟法第88
    條第3項第2款、第1項亦有明文。經查，本案係告訴人戊○○提供設置在其位於嘉義縣中埔鄉同仁村柚仔宅31號之1住
    處門口前電線桿上監視器（距前揭工寮約200公尺）所拍攝
    被告駕駛上開自用小貨車影像之翻拍畫面予承辦員警，承辦
    員警再依循車牌號碼追查贓物而於97年11月18日上午11時30
    分許在被告女友陳宜君位於臺南縣白河鎮虎山里73之4號住
    處外庭園發現告訴人戊○○所有之上開大、小花盆、鐵柱、
    鐵條等物，經請證人即告訴人戊○○到場指認確認無訛，被
    告並當場向員警供稱該等物品係伊至山上工寮向別人拿取，
    而置放於其女友上開住處等情後，經承辦員警以被告持有贓
    物為準現行犯而予以逮捕，並搜索被告所使用之自用小客車
    ，而於車內搜到上開破壞剪等情，業據被告於審理時供承在
    卷（見本院卷二第45頁），並經證人即告訴人戊○○於警詢
    、本院審理時，及證人即本案承辦員警丙○○於審理時警詢
    證述綦詳（見警卷第16頁；本院卷一第67至71頁、第75頁）
    ，復有嘉義縣警察局執行拘提逮捕告知本人通知書，及被告
    駕駛上開自用小貨車之影像翻拍畫面各1份在卷可佐（見警
    卷第23頁）。至上開影像翻拍畫面日期雖記載為97年11月16
    日，然該影像確係告訴人戊○○於97年11月12日遭竊至警局
    製作第1次筆錄時提供予承辦員警，業據證人丙○○、證人
    即告訴人戊○○於本院審理時證述明確（見本院卷一第69、
    72頁），故上開影像翻拍畫面之日期確有違誤，仍應以實際
    拍攝時間即97年11月12日為準，併此敘明。綜據上情，承辦
    員警逮捕被告程序合乎刑事訴訟法準現行犯逮捕之規定，且
    其查扣之上開破壞剪1支，因屬合法逮捕被告後，在被告所
    使用之交通工具內，為避免證據湮滅而為附帶搜索及扣押所
    得，揆諸同法第130條及第133條之規定，自屬於法有據而具
    證據能力。
二、按被告以外之人於審判外之言詞或書面陳述，除法律有規定
    者外，不得作為證據；又被告以外之人於審判外之陳述，雖
    不符合同法第159條之1至第159條之4之規定，但經當事人於
    審判程序同意作為證據，法院審酌該言詞陳述或書面陳述作
    成時之情況，認為適當者，亦得為證據。當事人、代理人或
    辯護人於法院調查證據時，知有第159條第1項不得為證據之
    情形，而未於言詞辯論終結前聲明異議者，視為有前項之同
    意，刑事訴訟法第159條第1項及第159條之5分別定有明文。
    查除上開證人乙○○警詢時之證述外，本判決下列所引之供
    述證據，雖屬傳聞證據，惟經當事人於本院審判期日中表示
    無意見不予爭執（見本院卷一第30、81頁；本院卷二第44頁
    ），或迄至言詞辯論終結前未表示異議，本院審酌該等證據
    之取得過程並無瑕疵，與本案待證事實間復具有相當之關聯
    性，以之為本案證據並無不當，自得採為本件認定事實之基
    礎，合先敘明。
貳、實體部分：
    訊據被告甲○○於本院審理時否認犯罪事實一(一)之竊盜犯
    行，及犯罪事實一(二)攜帶兇器竊盜之犯行，辯稱：伊係於
    97年11月12日凌晨1至2時至告訴人戊○○前揭工寮內，1次
    竊取上開大、小花盆、鐵條、鐵柱等物，而非分2次竊取，
    且並未攜帶破壞剪剪壞工寮周遭所圍之鐵絲網云云。然查：
一、被告如何於犯罪事實一(一)所示時、地徒手竊得小花盆2個
    、鐵條8支及鐵柱1支，及於犯罪事實一(二)所示之時、地以
    破壞剪剪破告訴人戊○○設於上開工寮周遭之鐵絲網，而竊
    得大花盆1個，業據證人即告訴人戊○○於本院審理時證稱
    ：上開大、小花盆、鐵條、鐵柱，警方業已發還。伊工寮就
    警方返還之物品共2次失竊。其中97年10月9日失竊小花盆、
    鐵條、鐵柱，伊於97年10月8日巡視工寮時，東西還在。97
    年10月9日上午6、7時去看時東西就不在了。另97年11月12
    日則失竊八角型大花盆1個。伊於97年11月11日上午6、7時
    巡視工寮時，東西還在，隔日去巡視工寮時，東西就不見，
    伊有報警，並提供照片給警察。伊每天都會去巡工寮。97年
    10月9日失竊時尚未圍鐵絲網，是97年10月9日至同年11月12
    日間圍的，伊圍了約2個星期就又被偷了大花盆。伊97年11
    月11日去巡視工寮時，鐵絲網是完好，隔日上午6、7時到工
    寮發現鐵絲網被剪開了。鐵絲網由上而下剪開，並往左、右
    拉開，有一個大空隙可讓大花盆進出，若未破壞鐵絲網情形
    下，不可能把大花盆搬出來等語綦詳（見本院卷一第72至74
    頁、第76頁），復有照片5張（內容分別為上開工寮所圍鐵
    絲網經人破壞之情形、被告駕駛自用小貨車、鞋印、被告指
    認所竊得之大花盆、及遭竊之大花盆及小花盆）、扣押物品
    目錄表、贓物認領保管書各1份（見警卷第18至22頁），及
    破壞剪1支、雨鞋1雙扣案可佐。
二、被告固辯稱：上開大、小花盆、鐵條、鐵柱係伊於97年11月
    12日凌晨1、2時1次所竊取，而非分2次行竊云云（見本院卷
    一第65頁）。惟查：
(一)被告於警詢中供稱：上開小花盆、鐵條、鐵柱為伊於97年10
    月9日凌晨竊取，大花盆1個則是97年11月12 日凌晨所竊取
    等語（見警卷第2頁），另於偵訊中供稱：警方移送事實實
    在，伊確實有在97年10月9日（筆錄誤載為97年11月9日，因
    嘉義縣警察局刑事案件移送書所載移送事實關於被告該次竊
    盜時間，係記載97年10月9日）凌晨1、2時至嘉義縣水上鄉
    ○○段39-21-1地號之工寮竊取小花盆、鐵條8支及鐵柱1支
    。第2次97年11月12日凌晨1、2時左右，到同一地點竊取大
    花盆1個等語（見偵卷第7頁），是其於警詢及偵訊時之供述
    均相符，具相當之真誠性，故前揭被告於審理時所為之辯解
    ，是否可信，已非無疑。
(二)又證人乙○○於警詢時證稱：警方於97年11月18日中午12時
    10分於其位於臺南縣白河鎮仙草里岩前28號住處前空地所查
    獲經告訴人戊○○所指認之小花盆1個，為伊朋友丁○○於
    97年10月下旬所寄放等語（見警卷第10頁），經核與證人丁○○與本院審理時之證述：伊係於97年10月下旬向被告購買
    查扣之小花盆，並於97年10月下旬載至乙○○住處寄放等語
    （見本院卷二第18至21頁），及證人丁○○於警詢時之證述
    ：伊於97年10月下旬至甲○○住處見空地前放1紅色橢圓型
    小花盆，我即以新臺幣（下同）1千元購買，事後放於乙○○住處等語（見警卷第13頁）相吻合，是扣案之紅色小花盆
    既係於97年10月下旬經證人丁○○向被告購買後寄放在證人
    乙○○住處，顯非係被告於97年11月12日凌晨1、2時許至被
    害人戊○○上開工寮所竊取當屬無疑，參以證人即告訴人戊○○上開有關扣案之大、小花盆、鐵條、鐵柱失竊時間之證
    述及被告於警詢、偵訊時之供述，足徵被告確係分別於97
    年10月9日及同年11月12日之凌晨1、2時至告訴人戊○○上
    開工寮各竊取上開扣案之小花盆、鐵條、鐵柱，及大花盆至
    為灼然，被告前揭辯解，顯屬飾卸之詞，要難憑採。
(三)至證人乙○○於本院98年11月18日審理時就證人丁○○寄放
    時間，初雖證稱係97年11月18日查扣前1天寄放等語（見本
    院卷二第9頁），而為被告有利之證述，然證人乙○○旋復
    證稱：伊係查扣前1天見到該花盆，至於何時寄放伊不記得
    等語（見本院卷二第10頁）。末則另證稱：伊現在回想證人
    丁○○應係於97年10月下旬寄放等語（見本院卷二第21、22
    頁），是證人乙○○前揭有關證人丁○○係於97年11月18日
    查扣前1天寄放之證述，是否可採，即非無疑。對照證人乙○○於警詢之證述距案發日較近，記憶理當較為深刻，不致
    因時隔日久而遺忘案情，發生認知或記憶錯誤之可能性較低
    ；且證人乙○○經警於其住處查扣上開小花盆後，即以其涉
    嫌竊盜案件帶往警局製作筆錄，是證人乙○○尚無面臨人情
    壓力或與被告串供之機會，其警詢之證述較無遭受污染而為
    不實證詞之可能，是由前揭證人於警詢及本院審理筆錄製作
    當時之外在客觀環境比較，應以其警詢中證稱：上開小花盆
    係丁○○於97年10月下旬所寄放等情為可採，併此敘明。
三、被告固於審理中另辯稱：伊於97年11月12日行竊時，並未攜
    帶扣案之破壞剪云云。然查，被告於偵訊時供稱：伊第1次
    去行竊並未帶破壞剪，該次行竊時工寮旁沒有圍鐵絲網。第
    2次有帶破壞剪，因工寮旁有圍鐵絲網，是剛圍不久，伊就
    用破壞剪把鐵絲網剪開之後再到裡面的工寮旁偷花盆。伊於
    第1次與第2次行竊之間有行經工寮知道有新圍鐵絲網，所以
    第2次去時有帶破壞剪等語（見偵卷第7、8頁），核與其警
    詢時供稱：伊先以破壞剪剪斷該工寮之鐵絲網再進入竊取物
    品等語一致，且亦與證人即告訴人戊○○前揭有關其圍鐵絲
    網之時間，及鐵絲網被破壞之時間之證述相吻合，足認被告
    於警詢、偵訊時所為上開供述，具相當之真誠性及憑信性而
    堪採信。故被告於97年11月12日凌晨1、2時許，確有攜帶破
    壞剪將上開工寮周遭所圍之鐵絲網予以破壞後，入內行竊上
    開大花盆等情，即堪認定。被告上開辯解，顯屬臨訟卸責之
    詞，毫無足採。
四、綜上所述，被告所辯並不足採，其上開竊盜及攜帶兇器破壞
    安全設備竊盜之犯行，至堪認定，應依法論科。
參、論罪科刑：
    按刑法第321條第1項第2款所謂安全設備，係指依社會通常
    觀念足認為防盜之設備而言（最高法院55年台上字第547號
    判例意旨參照），是告訴人戊○○於上開工寮周遭圍設鐵絲
    網既係為防閑、防盜而設，且與牆垣係用土、磚作成之性質
    有間，自屬刑法第321條第1項第2款所謂安全設備無疑。又
    按刑法第321條第1項第3款之攜帶兇器竊盜罪，係以行為人
    攜帶兇器竊盜為加重條件，此所謂兇器，其種類並無限制，
    凡客觀上足對人之生命、身體、安全構成威脅，具有危險性
    之兇器均屬之，且只須行竊時攜帶此種具有危險性之兇器為
    已足，並不以攜帶之初有行兇之意圖為必要，最高法院79年
    度臺上字第5253號判例意旨可資參照。查被告於犯罪事實一
    (二)行竊時所持之破壞剪1支，長度為62公分，為鐵製材質
    ，握把包覆塑膠皮，質地堅硬沈重，剪鋒銳利等情，有勘驗
    筆錄存卷足參（見本院卷二，第43頁）。故上開破壞剪客觀
    上自屬足以對人之生命、身體、安全構成威脅，顯為具有危
    險性之兇器，殆無疑義。故核被告犯罪事實一(一)所為，係
    犯刑法第320條第1項之竊盜罪；犯罪事實一(二)所為，係犯
    刑法第321條第1項第2、3款之竊盜罪。起訴書雖未引用刑法
    第321條第2款求予審判，然既已載明被告以前揭破壞剪剪破
    告訴人戊○○所設置於上開工寮外之鐵絲網入內行竊之事實
    ，應認經合法起訴，被告於審理時，亦經本院當庭告知另涉
    犯此項罪名（見本院卷二第41頁）而於其防禦權之行使無礙
    ，本院自應予以論科。所犯前揭2罪，犯意各別，行為互殊
    ，應予分論併罰。爰審酌：（1）被告正值青壯，竟不思勞
    動獲取報酬，分別以徒手及持破壞剪破壞被害人工寮鐵絲網
    入內竊取上開物品之動機、手段；（2）被告所竊取之財物
    數額，及告訴人所生之損害；（3）雖就上開犯罪事實部分
    坦承，然所為多係避重就輕之詞，難認其犯後態度良好；
    (4)迄未與告訴人和解，賠償其損害，及其國中畢業之智識
    程度並參酌檢察官具體求刑（見本院卷二第28頁）等一切情
    狀，分別量處如主文所示之刑，及定其應執行之刑。末查，
    扣案之破壞剪1支，為供被告用以犯竊盜罪所用，業如前述
    ，被告復供稱為其所有（見本院卷二第26頁），爰依刑法第
    38條第1項第2款宣告沒收。至扣案之雨鞋1雙，被告供稱平
    日即穿該雙雨鞋於山上工作，非為竊盜而穿，且亦無證據證
    明與所犯本案之竊盜罪具直接關係，爰不予宣告沒收，併此
    敘明。
據上論斷，應依刑事訴訟法第299條第1項前段，刑法第320條第1
項、第321條第1項第2、3款、第51條第5款、第38條第1項第2款
，刑法施行法第1條之1第1項、第2項前段，判決如主文。
本案經檢察官李志明到庭執行職務。
中    華    民    國    98    年    12    月    31    日
                  刑事第五庭    法  官  啟夫
以上正本證明與原本無異。
如不服本判決應於收受判決後10日內向本院提出上訴書狀，並應
敘述具體理由；其未敘述上訴理由者，應於上訴期間屆滿後20日
內向本院補提理由書（均須按他造當事人之人數附繕本）「切勿
逕送上級法院」。告訴人或被害人如對於本判決不服者，應具備
理由請求檢察官上訴，其上訴期間之計算係以檢察官收受判決正
本之日期為準。
中    華    民    國    98    年    12    月    31    日
                                書記官  侯麗茹
附錄論罪法條全文：
刑法第320條第1項
意圖為自己或第三人不法之所有，而竊取他人之動產者，為竊盜
罪，處5年以下有期徒刑、拘役或5百元以下罰金。
中華民國刑法第321條
犯竊盜罪而有左列情形之一者，處6月以上、5年以下有期徒刑：
一、於夜間侵入住宅或有人居住之建築物、船艦或隱匿其內而犯
    之者。
二、毀越門扇、牆垣或其他安全設備而犯之者。
三、攜帶兇器而犯之者。
四、結夥三人以上而犯之者。
五、乘火災、水災或其他災害之際而犯之者。

司法院資訊處製作；財團法人民間司法改革基金會備份。
